臺灣板橋地方法院民事判決　九十三年度訴字第二三七號
　　原　　　告　丙○○○
　　兼　訴　訟
　　代　理　人　乙○○
　　被　　　告　臺北縣政府
　　　　　　　　　　　　　設臺.
　　法定代理人　丁○○　　住同.
　　被　　　告　臺灣板橋地方法院
　　　　　　　　　　　　　設臺.
　　法定代理人　甲○○　　住同.
右當事人間請求確認審判不成立之訴，本院判決如左：
    主      文
原告之訴駁回。
訴訟費用由原告負擔。
    理      由
一、按原告之訴，依其所訴之事實，在法律上顯無理由者，法院得不經言詞辯論，逕
    以判決駁回之。民事訴訟法第二百四十九條第二項定有明文。
二、本件原告起訴主張：訴外人即原告之被繼承人黃萬得於民國七十四年間，為避免
    自己生命、身體之急迫危難，在坐落臺北縣板橋市○○段六三七地號面積二百六
    十八平方公尺土地（下稱系爭土地）上建屋（下稱系爭建物）居住，依民法第一
    百五十條、第二百六十四條及準用建築法第九十六條規定，系爭建物為得申請使
    用執照之合法建物，被告臺北縣政府徵收系爭土地時未依土地法第二百十五條第
    一項規定一併徵收系爭建物，依同法第二百三十五條規定，黃萬得應可繼續使用
    系爭土地，詎被告臺北縣政府持用剪貼他人違章建築之臺北縣政府工務局八五北
    工使違字第三○二八號函拆除系爭建物，黃萬得以其並無違章建築處理辦法第七
    條第二項經公告或書面通知拆除系爭建物之權利，乃依法對被告臺北縣政府起訴
    請求回復原狀，經本院以八十七年度訴更字第三號審理言詞辯論終結迄今尚未審
    判，原告亦未接獲判決書，前開訴訟本院於八十七年十月二十六日宣判乃非法將
    原回復原狀訴訟變更為損害賠償訴訟，原告自有提起確認之訴之法律上利益等語
    ，聲明求為判決確認本院八十七年度訴更字第三號請求回復原狀事件尚未審判成
    立。
三、按確認法律關係之訴，非原告有即受確認判決之法律上利益者，不得提起之；確
    認證書真偽或為法律關係基礎事實存否之訴，亦同。為民事訴訟法第二百四十七
    條第一項所明定。所謂有即受確認判決之法律上利益，係指法律關係之存否不明
    確，原告在法律上之地位有不安之狀態存在，而此種不安之狀態，能以確認判決
    將之除去者而言，且確認之訴除確認證書真偽外，應以法律關係或為法律關係之
    基礎事實為標的，本件原告以：本院八十七年度訴更字第三號民事事件言詞辯論
    終結後迄未審判，原告亦未接獲判決書，且該判決將原回復原狀之請求變更為損
    害賠償訴訟，乃違法判決為由，訴請確認其審判不存在，惟查：民事訴訟乃國家
    司法機關基於當事人之聲明，以公力保護其私法上權利或利益之法定程序，並非
    法律關係，亦非法律關係之基礎事實，且法院受理民事事件作成判決如有違法不
    當之情事，當事人得循上訴或再審程序以資救濟，縱當事人並未受判決書之合法
    送達，亦僅生上訴期間無法起算致判決未能確定之效果，尚難認該當事人有因法
    律關係或其基礎事實之存否不明致法律上地位有不安之狀態存在，而得以確認判
    決將之去除甚明。
四、從而，原告起訴請求確認本院八十七年度訴更字第三號請求回復原狀事件尚未審
    判成立，顯與提起確認訴訟之法律要件有悖，不應准許。本件原告之訴，依其所
    述之事實，在法律上顯無理由，爰依首開法條規定，不經言詞辯論，逕以判決駁
    回之。
五、據上論結，本件原告之訴為無理由，依民事訴訟法第二百四十九條第二項、第七
    十八條，判決如主文。
中　　　華　　　民　　　國　　九十三　　年　　　二　　　月　　二十六　　日
                                臺灣板橋地方法院民事第 二 庭
~B審判長法　　　官　林玫君
~B      法　　　官　連士綱
~B      法　　　官　廖怡貞
右為正本係照原本作成
如對本判決上訴，須於判決送達後廿日內向本院提出上訴狀
中　　　華　　　民　　　國　　九十三　　年　　　二　　　月　　二十六　　日
~B　　　法院書記官　郭南宏
